最高法院刑事判決　　　　　　　　　　　　　　　　　九十三年度台上字第一九號
　　上　訴　人　丙○○○　男西.
　　　　　　　　　　　　　護照.
　　　　　　　　　　　　　在.
　　　　　　　　甲○○○　男西.
　　　　　　　　　　　　　護照.
　　　　　　　　　　　　　日本.
　　　　　　　　乙 ○ ○
　　　　　　　　　　　　　（另案在台灣台北監獄台北分監執行中）
右上訴人等因違反毒品危害防制條例案件，不服台灣高等法院中華民國九十二年十月
二十三日第二審更審判決（九十二年度上更（一）字第五三四號，起訴案號：台灣桃
園地方法院檢察署九十一年度偵字第八五四八、八九五五號），提起上訴，本院判決
如左：
    主  文
上訴駁回。
    理  由
按刑事訴訟法第三百七十七條規定，上訴於第三審法院，非以判決違背法令為理由，
不得為之。是提起第三審上訴，應以原判決違背法令為理由，係屬法定要件。如果上
訴理由狀並未依據卷內訴訟資料，具體指摘原判決不適用何種法則或如何適用不當，
應認其上訴為違背法律上之程式，予以駁回。本件上訴人丙○○○、甲○○○上訴意
旨略稱：（一）丙○○○係在日本「柏青哥」（彈珠）店與甲○○○認識。嗣經由甲
○○○之介紹始認識入部英二日本國人，共犯已判刑確定，並應其邀，一起赴海外旅
遊；後因假期未滿，又同往荷蘭，相關花費則於返日後結算，由三人平均分攤，其對
本案毫不知情。此尚符情理，不能遽認其有何不法之認識。（二）入部英二供稱：丙
○○○、甲○○○兩人的機票由其先行墊付，並未說要免費招待旅遊等語。原判決偏
採乙○○及朱希聖之供述為不利之認定，對有利丙○○○、甲○○○之證據未加採納
，亦未說明其不予採納之理由，判決違法。（三）本件查獲之毒品係置放於行李箱夾
層中，不知情者觀之，行李箱內空空如也。證人即警員洪文貴亦證稱：甲○○○之行
李係經過掃瞄，始發現行李夾層內有夾藏毒品等語，即可明瞭須以掃瞄方克發覺。而
丙○○○攜帶行李箱來台，同上理由，亦難發覺其中藏有毒品。原判決對此有利之證
據置而未論，同有判決不載理由之違法。（四）原審審理時未將共犯之全部供述以日
本語翻譯，無從知悉其供述內容，且通譯之翻譯是否正確不得而知，踐行之訴訟程序
違法等語。上訴人乙○○則稱：（一）MDMA未在毒品危害防制條例第二條第二項第二
款所定之第二級毒品之列。（二）行李箱已經認定係上訴人等犯罪所用之物並已宣告
沒收，何以受「扶須」之指使收受行李箱，且曾交付新台幣（下同）二十萬元給乙○
○之不詳男子與上訴人等無犯意聯絡？（三）綽號「扶須」之人，其姓名、籍貫、年
齡、住址，護照號碼及其他足以辨識資料均付缺如，原審未調查有無其人，率而認定
其為共犯，且未說明共犯有幾人，上訴人等如何有犯意聯絡，行為分擔，而犯罪事實
之結果直接由此等人所發生，自屬違疏。（四）原判決認定朱希聖係交付甲○○○、
丙○○○、入部英二等三人每人各一只內藏有毒品之相同行李箱，計算之應有三包毒
品，但主文僅沒收毒品二包，判決理由矛盾。（五）原判決主文末行諭知未扣案之犯
罪所得二十萬元沒收之，卻又於理由欄稱尚無證據證明該二十萬元係乙○○之報酬，
即難認係乙○○圖犯罪所得之物，一審判決併予宣告沒收究有未洽云云，所載理由與
主文矛盾，同有違誤。（六）乙○○曾就本案作釐清案情之供述，使共犯朱希聖得以
追緝到案，原判決未適用證人保護法減輕其刑，亦有未合等語。惟查證據之取捨屬於
事實審法院之職權，其取捨苟不違背經驗法則或論理法則，即不生判決違背法令之問
題。原判決依憑上訴人等及共犯入部英二、朱希聖之供述，證人即代乙○○訂票業務
之翔鵬旅行社職員余秋玲之證述，卷附旅客入出境紀錄查詢、翔鵬旅行社訂票紀錄、
台北關稅局扣押貨物運輸工具及搜索筆錄、中華民國入境旅客申報單、現場照片、行
李箱照片影本、中華航空公司行李號牌影本、內政部警政署刑事警察局鑑驗通知書以
及扣案之行李箱二只、第二級毒品ＭＤＭＡ之藍色柱狀藥丸二包、包裝用之塑膠袋二
個等證據，認定上訴人等有原判決事實欄所記載之共同自荷蘭阿姆斯特丹私運屬於懲
治走私條例公告列為管制進出口物品，並屬毒品危害防制條例所列之第二級毒品ＭＤ
ＭＡ進入台灣之犯行。並詳敘認定本件係新加坡籍綽號「扶須」之男子與乙○○、朱
希聖共同謀議自荷蘭阿姆斯特丹私運第二級毒品ＭＤＭＡ進入台灣，三人於中國大陸
廈門市議定私運方式後，即邀同被告入部英二、甲○○○至泰國曼谷商議細節，同時
約定由「扶須」者及朱希聖在阿姆斯特丹交付ＭＤＭＡ；再由入部英二、甲○○○負
責以行李夾帶毒品入境台灣；乙○○則在台灣安排入部英二等人之食宿、機票及接應
等事宜。迨事成後，「扶須」者即給付朱希聖、乙○○、入部英二、甲○○○等人酬
勞；甲○○○並找來丙○○○共同參與。且上訴人等事前確已知情，其所憑證據及得
心證之理由【見原判決理由二--（一）】，原判決並非僅採共犯朱希聖、乙○○之供
述為唯一證據，其取捨證據，並無違背經驗法則或論理法則。另就丙○○○與甲○○
○所辯僅相邀赴海外旅遊，不知行李箱內藏有毒品云云，認係事後推諉之詞，無足採
信。而入部英二有利甲○○○、丙○○○之供述，因與常情有違，且與其他共犯所供
不符，屬迴護之詞，亦不可採，俱於理由內詳予指駁說明。並敘明ＭＤＭＡ屬於懲治
走私條例所列公告管制進出口物品，並屬毒品危害防制條例所列之第二級毒品。卷內
雖無證據證明丙○○○與「扶須」者、朱希聖間有直接之犯意聯絡，然乙○○、甲○
○○與入部英二、朱希聖及「扶須」者間，互有犯意聯絡；丙○○○與甲○○○、入
部英二、乙○○間亦有犯意聯絡，並均有行為分擔，上訴人等與「扶須」者、朱希聖
及入部英二自均屬共同正犯。朱希聖代墊之二十萬元、日幣三萬元，係「扶須」者為
圖私運毒品所支出之費用，自非屬上訴人等因犯罪所得之物，但屬共同正犯「扶須」
者供本件犯罪所用之物，應依毒品危害防制條例第十九條第一項規定，宣告沒收，如
全部或一部不能沒收時，以其人之財產抵償之。因而撤銷第一審不當之判決，依想像
競合犯規定，改判論處上訴人等共同運輸第二級毒品罪刑，已詳認定犯罪事實之依
據及憑以認定之理由。從形式上觀察，原判決並無違背法令情形。又原判決以未查獲
之第二級毒品ＭＤＭＡ一包，因係可供人吸食而費失之物，其性質與夾藏裝盛毒品之
行李箱及塑膠袋不同，爰於理由內說明不為沒收之諭知，判決理由並無矛盾。而共犯
「扶須」者僅係其姓名不詳，原判決依卷內資料為此記載，已達於可得確定之程度，
因無礙於犯罪個別性之辨別，自不生違背法令之問題。至得依證人保護法第十四條規
定減輕或免除其刑者，以該法第二條所列刑事案件之被告或犯罪嫌疑人，於偵查中供
述與該案案情有重要關係之待證事項或其他共犯之犯罪事證，因而使檢察官得以追訴
該案之其他共犯者，以經檢察官事先同意者為限，就其因供述所涉之犯罪，減輕或免
除其刑。乙○○於偵查審判中縱曾供述共犯朱希聖之犯罪事證，然並未經檢察官事先
同意就供述所涉之犯罪，減輕或免除其刑，原審未依法減輕其刑，亦無違誤。證人即
警員洪文貴雖證稱：行李夾層內夾藏之毒品係以掃瞄始發覺云云。然原判決已說明丙
○○○、甲○○○所攜帶之行李箱中夾藏有淨重達六、七千公克之第二級毒品ＭＤＭ
Ａ，較空箱時多出約七公斤之重量，丙○○○、甲○○○應無不知之理。是上開證詞
仍不足為彼等有利之證明。又原審調查及審理時，均有通譯為之翻譯，此觀訊問及審
判筆錄之記載自明，其所踐行之訴訟程序並無不合。尤無侵害丙○○○、甲○○○之
訴訟權。上訴意旨純屬對事實審法院已經調查說明之事項或採證認事職權之適法行使
，重為事實上之爭辯或任意指摘，自不足據以辨認原判決已具備違背法令之形式。綜
上所述，應認本件上訴違背法律上之程式，從程序上予以駁回。
據上論結，應依刑事訴訟法第三百九十五條前段，判決如主文。
中　　　華　　　民　　　國　　九十三　　年　　　一　　　月　　　八　　　日
                              最高法院刑事第四庭
                                  審判長法官  紀　俊　乾
                                        法官  黃　正　興
                                        法官  劉　介　民
                                        法官  陳　東　誥
                                        法官  黃　一　鑫
      右正本證明與原本無異
                                              書  記  官
中　　　華　　　民　　　國　　九十三　　年　　　一　　　月　　 十二 　　日
                                                                        Ｔ
